【裁判字號】    95,易,2044
【裁判日期】    951214
【裁判案由】    妨害自由
【裁判全文】
臺灣臺北地方法院刑事判決              95年度易字第2044號
公  訴  人  臺灣臺北地方法院檢察署檢察官
被      告  甲○○
上列被告因妨害自由案件，經檢察官聲請以簡易判決處刑（九十
五年度偵字第一二九五○號），本院不宜以簡易判決處刑，改依
通常程序審理，因被告於本院準備程序中就被訴事實為有罪之陳
述，經本院合議庭裁定進行簡式審判程序，判決如下：
    主  文
甲○○連續無故侵入他人住宅，處拘役伍拾日，如易科罰金，以
銀元參佰元即新臺幣玖佰元折算壹日。
    事  實
一、甲○○基於概括之犯意，自民國九十五年三月二十八日至同
    年五月二十三日下午之不詳時間連續多次無故侵入臺北市○
    ○區○○街二十七號有人居住之建築物樓梯間及地下室，屢
    經該處住戶丁○○發覺，請其離去而仍留滯其中，丁○○乃
    分別於九十五年四月十八日十三時三十分許、同年五月十六
    日二十一時三十分許、五月十七日九時許、五月二十日二十
    二時許、五月二十一日十六時三十分許、五月二十三日十七
    時許，經丁○○報警處理，始知上情。
二、案經丁○○訴由臺北市政府警察局中正第一分局報請臺灣臺
    北地方法院檢察署檢察官偵查聲請以簡易判決處刑，本院認
    不宜以簡易判決處刑，改依通常程序處理。
    理  由
甲、程序方面：
    按「被告以外之人於審判外之言詞或書面陳述，除法律有規
    定者外，不得作為證據。」刑事訴訟法第一百五十九條第一
    項定有明文；另按「被告以外之人於審判外之陳述，雖不符
    前四條之規定，而經當事人於審判程序同意作為證據，法院
    審酌該言詞陳述或書面陳述作成時之情況，認為適當者，亦
    得為證據。當事人、代理人或辯護人於法院調查證據時，知
    有第一百五十九條第一項不得為證據之情形，而未於言詞辯
    論終結前聲明異議者，視為有前項之同意。」同法第一百五
    十九條之五規定甚明。本案所據以認定犯罪事實之證據，其
    中部分屬傳聞證據，惟被告甲○○於審判程序中均表示同意
    作為證據（見本院九十五年十一月二十三日審判筆錄），檢
    察官於言詞辯論終結前亦未提出異議，本院認該等傳聞證據
    作成之情況亦無不當之情形，是該等傳聞證據均具備證據能
    力，合先敘明。
乙、實體方面：
一、前揭事實，業據被告甲○○於本院審理時坦承不諱（見本院
    九十五年十一月二十三日審判筆錄），核與告訴人丁○○、
    證人丙○○、乙○○、戊○○等人於警詢、本院審理時證述
    情節相符（見偵查卷第三五頁至第三九頁、本院九十五年十
    一月二十三日審判筆錄），並有被告書立之切結書一紙、本
    院九十五年度北秩字第二九七號裁定一份、臺北市政府警察
    局第一分局仁愛路派出所受理各類案件紀錄表二紙、偵查報
    告一紙等件在卷可證（見偵查卷第十九頁、第三○頁、第六
    ○頁至第六四頁）。綜上，本件事證明確，被告犯行堪予認
    定，應依法論科。
二、論罪科刑部分：
（一）查刑法部分條文業於九十四年一月七日修正，九十四年二
      月二日公布，於被告行為後之九十五年七月一日施行，現
      行刑法第二條第一項規定：「行為後法律有變更者，適用
      行為時之法律。但行為後之法律有利於行為人者，適用最
      有利於行為人之法律。」，上開規定乃與刑法第一條罪刑
      法定主義契合，而貫徹法律禁止溯及既往原則，係規範行
      為後法律變更所生新舊法律比較適用之準據法，是刑法第
      二條本身雖經修正，但刑法第二條既屬適用法律之準據法
      ，本身尚無比較新舊法之問題，應一律適用裁判時之現行
      刑法第二條規定以決定適用之刑罰法律，先予辨明。又本
      次刑法修正之比較新舊法，應就罪刑有關之共犯、未遂犯
      、想像競合犯、牽連犯、連續犯、結合犯、以及累犯加重
      、自首減輕暨其他法定加減原因（如身分加減）與加減例
      等一切情形，綜其全部罪刑之結果而為比較，最高法院九
      十五年五月二十三日九十五年度第八次刑庭會議決議可資
      參照。經查：
    (一)刑法第五十六條連續犯之規定，業經修正刪除，此刪除雖
      非犯罪構成要件之變更，但顯已影響行為人刑罰之法律效
      果，自屬法律有變更，應依新法第二條第一項規定為新舊
      法之比較（最高法院九十五年第八次刑事庭會議決議參照
      ）。新法修正施行後，被告前後數次無故侵入住宅之行為
      ，即須分論併罰，是比較新舊法之結果，應適用較有利於
      被告之行為時法律即修正前之刑法第五十六條規定，論以
      連續犯。
    (二)刑法第三百零六條第一項之無故侵入住宅罪，法定刑為一
      年以下有期徒刑、拘役或三百元以下罰金，而修正後刑法
      施行法增訂第一條之一規定：「中華民國九十四年一月七
      日刑法修正施行後，刑法分則編所定罰金之貨幣單位為新
      臺幣。九十四年一月七日刑法修正時，刑法分則編未修正
      之條文定有罰金者，自九十四年一月七日刑法修正施行後
      ，就其所定數額提高為三十倍。但七十二年六月二十六日
      至九十四年一月七日新增或修正之條文，就其所定數額提
      高為三倍。」，另刑法第三十三條第五款修正為：「主刑
      之種類如下：五、罰金：新臺幣一千元以上，以百元計算
      之」，是依修正後之法律，刑法第三百零六條第一項無故
      侵入住宅罪所得科處之罰金刑最高為新臺幣九千元、最低
      為新臺幣一千元；與被告行為時之刑罰法律，即罰金罰鍰
      提高標準條例第一條前段規定之提高倍數十倍及修正前刑
      法第三十三條第五款規定之罰金最低額一元相比較，新舊
      法關於刑法第三百零六條第一項之罰金刑最高額並無不同
      規定，然新法將刑法第三百零六條第一項之罪所得科處之
      罰金刑最低額提高為一千元，因此，比較上述修正前、後
      之刑罰法律，自以被告行為時關於科處罰金刑之法律較有
      利於被告。
   (三)綜合上述各條文修正前、後之比較，自應整體適用被告行
     為時之法律，即修正前刑法之相關規定及罰金罰鍰提高標
     準條例第一條前段規定，對被告較為有利。
（二）按所謂住宅，乃指人類日常居住之場所而言，大樓式或公
      寓式住宅之樓梯，係供各住戶出入通行，與大樓或公寓式
      住宅之地下室，均為上開住宅居住人生活起居場所之一部
      分，與該住宅關係密不可分（最高法院七十六年台上字第
      二九七二號判決、八十二年度台上字第五七○四號判決意
      旨參照），是無故侵入住宅之樓梯間或地下室，亦構成無
      故侵入他人住宅之罪，自屬當然。故核被告所為，係犯修
      正前刑法第三百零六條第一項之無故侵入他人住宅罪。被
      告前後數次進入臺北市○○街二七號大樓，均未經有權利
      人之允許，業據被告坦承在卷（見本院九十五年十一月二
      十三日審判筆錄，本院卷第二七頁反面），公訴人亦認被
      告確係無故侵入上開大樓，是被告於無故進入該大樓之樓
      梯間或地下室時，其無故侵入住宅之犯行即已既遂，公訴
      人認被告係在受告訴人黃瑞華要求其退去而仍留滯其內時
      ，始犯刑法第三百零六條第二項之罪，即有誤會，惟起訴
      基本事實既屬同一，本院爰變更其起訴之法條。被告先後
      多次犯行，時間緊接，所犯係構成要件相同之罪名，顯係
      基於概括犯意反覆為之，為連續犯，應依修正前刑法第五
      十六條規定以一罪論，並加重其刑。爰審酌被告因罹患情
      感性精神疾病（未至精神耗弱之程度）而犯本案，犯後坦
      承犯行，態度良好，且被告已未再前往該棟大樓造成住戶
      困擾，業據告訴人於本院審理時證述在卷（見本院卷第三
      二頁），顯見被告確有悔意，兼衡其智識程度、犯罪手段
      、目的、動機等一切情狀，量處如主文所示之刑，並諭知
      易科罰金之折算標準。又關於易科罰金之折算標準，除刑
      法第四十一條第一項有所修正外，罰金罰鍰提高標準條例
      於九十五年四月二十八日修正，並自同年七月一日起生效
      施行。修正前之刑法第四十一條第一項前段規定：「犯最
      重本刑為五年以下有期徒刑以下之刑之罪，而受六個月以
      下有期徒刑或拘役之宣告，因身體、教育、職業、家庭之
      關係或其他正當事由，執行顯有困難者，得以一元以上三
      元以下折算一日，易科罰金。」，再依據修正前罰金罰鍰
      提高標準條例第二條：「依刑法第四十一條易科罰金或第
      四十二條第二項易服勞役者，均就其原定數額提高為一百
      倍折算一日；法律所定罰金數額未依本條例提高倍數，或
      其處罰法條無罰金刑之規定者，亦同。」之規定，被告行
      為時之易科罰金折算標準，應以銀元一百元、二百元、三
      百元折算一日，經折算為新臺幣後，應以新臺幣三百元、
      六百元、九百元折算一日。惟九十五年七月一日施行之刑
      法第四十一條第一項前段規定修正為：「犯最重本刑為五
      年以下有期徒刑以下之刑之罪，而受六個月以下有期徒刑
      或拘役之宣告者，得以新臺幣一千元、二千元或三千元折
      算一日，易科罰金。」，另新修正之罰金罰鍰提高標準條
      例則刪除原本第二條之規定。是以比較新舊法結果，自以
      舊法所定之易科罰金折算標準有利於被告，故應適用修正
      前刑法第四十一條第一項前段、罰金罰鍰提高標準條例第
      二條規定，為本案易科罰金之折算標準。
據上論斷，應依刑事訴訟法第四百五十二條、第二百九十九條第
一項前段、第三百條，刑法第二條第一項前段、修正前刑法第五
十六條、第三百零六條第一項、第四十一條第一項前段，罰金罰
鍰提高標準條例第一條前段、修正前罰金罰鍰提高標準條例第二
條，現行法規所定貨幣單位折算新臺幣條例第二條，判決如主文
。
本案經檢察官王鑫健到庭執行職務。
中    華    民    國    95    年    12    月    14    日
                      臺灣臺北地方法院刑事第一庭
                          審判長法  官  陳興邦
                                法  官  林春鈴
                                法  官  劉素如
以上正本證明與原本無異。
如不服本判決，應於判決送達後10日內向本院提出上訴狀（應抄
附繕本）。告訴人或被害人如對於本判決不服者，應具備理由請
求檢察官上訴，其上訴期間之計算係以檢察官收受判決正本之日
期為準。
                                書記官  劉甄庭
中    華    民    國    95    年    12    月    14    日


司法院資訊處製作；財團法人民間司法改革基金會備份。
